最高法院刑事判決　　　　　　　一○○年度台上字第六二○號
上　訴　人　黃聖煌
選任辯護人　劉家榮律師
上列上訴人因違反毒品危害防制條例案件，不服台灣高等法院高
雄分院中華民國九十九年十一月四日第二審判決（九十九年度上
訴字第一三三六號，起訴案號：台灣高雄地方法院檢察署九十八
年度偵字第三０四九四號），提起上訴，本院判決如下：
    主  文
原判決關於其附表編號２之(一)所示販賣第一級毒品三罪部分均撤
銷，發回台灣高等法院高雄分院。
其他上訴駁回。
    理  由
一、撤銷（原判決附表編號２之(一)販賣第一級毒品）部分：
本件原判決認定上訴人黃聖煌有其附表（下稱附表）編號２(一)所
示販賣第一級毒品（海洛因）三次予吳義成之犯行，因而撤銷第
一審該部分之科刑判決，改判仍論處上訴人如附表編號２(一)所示
販賣第一級毒品三罪刑，固非無見。
惟查：(一)、證據之證明力，雖由法官評價，然心證之形成，由來
於經嚴格證明之證據資料之推理作用，通常有賴數個互補性之證
據始足以形成確信心證，單憑一個證據則較難獲得正確之心證。
尤其具有對向性關係之單一證據，如毒品交易之買賣雙方，買方
或為獲邀減刑寬典，不免有作利己損人之不實供述之虞。此種虛
偽危險性較大之被告以外之人所為之陳述，為避免其嫁禍他人，
藉以發見實體之真實，除以具結、交互詰問、對質等方法，以擔
保其真實性外，自仍應認有補強證據以增強其陳述之憑信性，始
足為認定被告犯罪事實之依據。又證據之證明力雖由法院自由判
斷，然證據本身如對於待證事實不足供為證明之資料，而事實審
法院仍採為判決基礎，其自由判斷之職權行使，自與採證法則有
違。原判決認定上訴人有附表編號２之(一)所示販賣第一級毒品海
洛因三次予吳義成之犯行。依理由之說明，係以證人吳義成於偵
審之證詞及卷附相關通訊監察譯文為其論據。然上訴人自始否認
販毒，而細繹原判決所採憑之通訊監察譯文，似僅記載上訴人與
吳義成間於民國「九十八年九月二十八日十四時三十一分」之通
話內容，僅足證明吳義成所稱上訴人有於上揭時間與其聯繫通話
之部分，以佐證上訴人在該日販賣行為。至於該監察譯文，究與
所認定上訴人於「九十八年九月間某日起至同月二十八日前」共
三次販毒予吳義成之犯行，有如何證據上之關聯性，而具補強證
據得獲致增強證人陳述憑信性之心證理由，原審未進一步究明，
並調查其他必要之證據，逕認係上訴人三次販毒予吳義成之證據
，而論以前揭販賣毒品三罪刑，其採證認事職權之行使，難謂適
合。上訴意旨指摘原判決該部分不當，非無理由，應認該部分有
撤銷發回更審之原因。
二、駁回（附表編號１、２之(二)、３、４販賣第一級毒品）部分
：
按刑事訴訟法第三百七十七條規定，上訴於第三審法院，非以判
決違背法令為理由，不得為之。是提起第三審上訴，應以原判決
違背法令為理由，係屬法定要件。如果上訴理由書狀並未依據卷
內訴訟資料，具體指摘原判決不適用何種法則或如何適用不當，
或所指摘原判決違法情事，顯與法律規定得為第三審上訴理由之
違法情形，不相適合時，均應認其上訴為不合法律上之程式，予
以駁回。原判決綜合全部卷證資料，認定上訴人有附表編號１、
２之(二)、３、４所載販賣第一級毒品（海洛因）之犯行，已詳敘
所憑之證據與認定之理由；對於上訴人辯稱係替王裕閔、吳義成
、陳冠威向他人購毒而交付，王裕閔部分尚未購得即遭查獲；交
付劉丁源之毒品並未收款云云，為不足採，亦依調查所得證據詳
予指駁、說明。因認上訴人該部分犯行明確，而撤銷第一審關於
該部分之科刑判決，改判仍論處上訴人如附表編號１、２之(二)、
３、４所示販賣第一級毒品（均累犯）四罪刑（均量處有期徒刑
）。上訴意旨略以：(一)、卷附相關通訊監察譯文或蒐證錄影照片
僅足證明上訴人有與王裕閔、吳義成、劉丁源、陳冠威等人相約
見面，或有進入王裕閔車內，然無足為上訴人販毒之補強證據。
(二)、依卷附資料，證人王裕閔無所在不明之情形，原審未調查王
裕閔之警詢陳述有否遭警以不正方法取供，復未說明該警詢陳述
如何具較可信之特別情況，率認具證據能力而採為其論罪之依據
，採證違法；原審未傳喚王裕閔、吳義成、劉丁源、陳冠威為詰
問，有證據調查未盡之違法；原判決未說明其主觀具牟利意圖之
理由等語。惟查：(一)、犯罪事實之認定、證據之取捨及證明力之
判斷，俱屬事實審法院之職權，苟其取捨判斷不違背經驗與論理
法則，即不能指為違法。原判決已敘明依憑上訴人供承有於所載
時間與王裕閔、吳義成、劉丁源、陳冠威為相關通訊監察譯文所
載之對話，其後並相約見面；王裕閔於進入上訴人車內，稍後即
遭警查獲持有毒品海洛因；有交付毒品海洛因予吳義成、劉丁源
、陳冠威，並收取吳義成、陳冠威各交付新台幣五百元款項等供
詞，證人王裕閔、吳義成、劉丁源、陳冠威分別於警詢、偵審之
證詞，佐以卷附相關通訊監察書、通訊監察譯文、蒐證錄影照片
、指認犯罪嫌疑人紀錄表，暨扣案粉末、分裝工具等證據資料，
參互勾稽判斷，於理由內逐一論述剖明其採證認事之理由，且就
摒棄上訴人否認犯罪之各辯解，於理由內詳為論述、指駁，並敘
明本於調查所得之心證，而為事實判斷之理由，所為論斷及說明
，無違經驗法則與論理法則，且屬事實審法院取捨證據職權之適
法行使，尚難漫指為違法。又毒品危害防制條例所謂販賣毒品罪
，係指以營利為目的，意圖販賣而有販入或賣出毒品之行為而言
，其販入及賣出之行為，不必二者兼備，有一即屬成立，亦不論
是否果真獲得利益。原判決已敘明上訴人基於營利意圖，於所載
時間、地點販賣毒品海洛因予王裕閔、吳義成、劉丁源、陳冠威
並遭查獲等旨，併於理由內說明販賣毒品海洛因為政府嚴予查緝
之犯罪，苟非圖差價利潤，當無甘冒被法辦重刑之風險，上訴人
販賣上揭毒品，主觀上有營利意圖等情之理由。所為論斷，符合
論理法則且不違背社會經驗之合理判斷，至實際獲利若干，均無
礙其有本件販賣毒品犯行之認定。論以販賣毒品之罪，無適用法
則不當之違誤。(二)、刑事訴訟法所稱依法應於審判期日調查之證
據，係指與待證事實有重要關係，在客觀上顯有調查必要性之證
據而言，其範圍並非漫無限制，必其證據與判斷待證事實之有無
，具有關聯性，得據以推翻原判決所確認之事實，而為不同之認
定，若僅枝節性問題，或所證明之事項已臻明確，或就同一證據
再度聲請調查，自均欠缺其調查之必要性，未為無益之調查，無
違法可言。經查，證人吳義成、劉丁源、陳冠威於第一審已經法
官合法訊問，且以證人身分具結證述，並經交互詰問（見第一審
卷第七一頁以下審判筆錄），已確實保障上訴人之對質詰問權，
依刑事訴訟法第一百九十六條規定，如別無訊問必要者，本不得
再行傳喚，原審未為無益之調查，不能指為違法；稽之原審筆錄
之記載，上訴人及其辯護人對證人王裕閔於警詢之陳述同意為本
案之證據（見原審卷第五十頁背面），且均未聲請王裕閔有如何
待調查之事項，於檢察官表示捨棄傳喚王裕閔為調查後，亦均表
示「沒有意見」（同上卷第八四頁背面、第八五頁），經審判長
詢以「尚有何證據請求調查？」除上訴人為案情之答辯外，復均
答稱「沒有」（同上卷第八九頁）。顯已認無傳喚王裕閔調查詰
問之必要，原審未傳喚調查，難謂有不當剝奪其詰問權之行使。
是原審於審判期日依法定程序提示該警詢、偵訊筆錄證據，並告
以要旨，而為合法調查後，本於職權之行使採納為上訴人該部分
犯罪之證據，核與證據法則無違。此外，上訴意旨，就原審依職
權採證認事之適法行使，或就原判決已說明事項，專憑己見，泛
指為違法，且為單純事實之爭執，或與判決本旨無關之枝節問題
為事實之爭辯，俱非適法之第三審上訴理由，應認上訴人該部分
之上訴為不合法律上之程式，予以駁回。
據上論結，應依刑事訴訟法第三百九十五條前段、第三百九十七
條、第四百零一條，判決如主文。
中    華    民    國  一○○  年    二    月    十    日
                      最高法院刑事第九庭
                          審判長法官  石  木  欽  
                                法官  洪  佳  濱  
                                法官  韓  金  秀  
                                法官  段  景  榕  
                                法官  周  煙  平  
本件正本證明與原本無異
                                      書  記  官  
中    華    民    國  一○○  年    二    月   十四   日
                                                      Ｅ